臺灣屏東地方法院刑事判決　　　　　　　 100年度訴字第94號
公　訴　人　臺灣屏東地方法院檢察署檢察官
被　　　告　賴志忠
　　　　　　祝于盛
上列被告因偽證案件，經檢察官提起公訴（99年度偵字第10133
號）本院判決如下：
    主  文
賴志忠犯偽證罪，處有期徒刑柒月。
祝于盛犯偽證罪，處有期徒刑柒月。
    事  實
一、賴志忠及祝于盛均明知陳鳳龍於民國98年12月29日凌晨1 時
    10分許，在屏東縣東港鎮○○里○○○段445 之66地號魚塭
    ，有親自下車並使用釣具（含釣竿、釣線及釣鉤），竊取該
    魚塭內之石斑魚之事實，竟均基於偽證之犯意，並於具結後
    ，於同日晚間10時許，在臺灣屏東地方法院檢察署內勤偵查
    庭內，就陳鳳龍有無下車及釣魚等與陳鳳龍有無竊盜案情有
    重要關係之事項，賴志忠虛偽證述：「我們共有5 個人去，
    但有4 個人進去魚塭，只有陳鳳龍留在車上」等語、祝于盛
    虛偽證述：「我們共有5 個人去，但有4 個人進去魚塭，只
    有陳鳳龍留在車上」等語；嗣接續於99年10月7 日下午3 時
    許，在屏東縣屏東市○○路9 號本院刑事第三法庭內，對於
    陳鳳龍涉嫌竊盜案件審理中，就陳鳳龍有無下車及釣魚等與
    陳鳳龍有無竊盜案情有重要關係之事項，於具結後，賴志忠
    虛偽證述：「（問：你們停車後有幾個下車去釣魚？）我、
    祝于盛、小白、阿仁。（問：陳鳳龍為何沒有下車？）酒醉
    。……（問：你的意思是陳鳳龍從頭到尾都沒有下去釣魚嗎
    ？）對。」等語，祝于盛虛偽證述：「（問：你們到達現場
    的時候，你們5 個人中有哪幾個人下去釣魚？）我、賴志忠
    、小白及阿仁。（問：陳鳳龍為何沒有下車？）他那天可能
    有喝酒比較累，所以在車上休息。」等語；意圖使該竊盜案
    件偵查之檢察官及本院誤認陳鳳龍並無共同實施竊盜行為，
    影響事實之認定。
二、案經上開案件承審合議庭告發，由臺灣屏東地方法院檢察署
    檢察官偵查起訴。
    理  由
一、按被告以外之人於偵查中向檢察官所為陳述，除顯有不可信
    之情況者外，得為證據，刑事訴訟法第159 條之1 第2 項定
    有明文。偵查中對被告以外之人（包括證人、鑑定人、告訴
    人、被害人及共同被告等）所為之偵查筆錄，或被告以外之
    人向檢察官所提之書面陳述，性質上均屬傳聞證據。惟現階
    段刑事訴訟法規定檢察官代表國家偵查犯罪、實行公訴，依
    法其有訊問被告、證人及鑑定人之權，證人、鑑定人且須具
    結，而實務運作時，檢察官偵查中向被告以外之人所取得之
    陳述，原則上均能遵守法律規定，不致違法取供，其可信度
    極高，職是，被告以外之人前於偵查中已具結而為證述，除
    反對該項供述得具有證據能力之一方，已釋明「顯有不可信
    之情況」之理由外，不得遽指該證人於偵查中之陳述不具證
    據能力。經查，證人莊博仁、莊志銘於偵查中以證人身分向
    檢察官所為之陳述，業經證人依法具結，被告2 人復均未抗
    辯該審判外陳述有何顯不可信之情況，且上開證人亦均經被
    告2 人聲請到庭並接受詰問，本院審酌上揭證人陳述時之外
    在環境，並無何顯不可信之情況，且已充分保障被告對質詰
    問之權利，揆諸上開說明，應認證人莊博仁、莊志銘等人於
    偵查中以證人身分向檢察官所為之陳述，得為證據，具有證
    據能力。
二、訊據被告2 人固均坦認確有於事實欄所示時、地具結並為如
    上之證述，然均否認有何偽證之犯行，辯稱：案發當天陳鳳
    龍確實在車上睡覺，並未下車等語。惟查：
  (一)被告2 人與陳鳳龍及年籍姓名不詳綽號「小白」、「阿仁」
    之男子於事發當晚一同乘車前往屏東縣東港鎮○○里○○○
    段445 之66地號由證人莊博仁、莊志銘共同管理之魚塭處竊
    釣魚類，並將車子停放於附近，而當晚渠2 人於遭證人莊博
    仁、莊志銘等發現之後，即各自逃亡，或親見、或聽聞證人
    莊博仁、莊志銘2 人與陳鳳龍間之打鬥等情，業經被告2 人
    於渠等所涉該竊盜案件之偵、審中及本院審理時均供承在卷
    ，核與證人莊博仁、莊志銘證述之情節均大致相符，堪予採
    信。是本件首應審究者，係該案共犯陳鳳龍於當晚是否有下
    車至該魚塭釣魚之行為。
  (二)被告2 人及與渠等共犯該竊盜案件之陳鳳龍固均否認當晚陳
    鳳龍下車至魚塭釣魚一情，然查：
  1.證人莊博仁於本院前案審理時證稱：被告2 人及陳鳳龍，與
    不詳姓名年籍男子2 人等，共計5 人，到其魚塭釣魚時即為
    其所發覺，因陳鳳龍釣魚的位置有點燈，且距離其當時所待
    之魚塭工寮不到50公尺，所以其看的最清楚的即為陳鳳龍，
    後來陳鳳龍逃到其停車的地點，手上還拿著1 袋魚及釣竿，
    準備駕車離去時，其子莊志銘當時乃打開車門將鑰匙拔下等
    語（本院99年度訴字第564 號卷第80頁背面、第81、82頁、
    第82頁背面、第83頁參照），與證人即莊博仁之子莊志銘於
    本院審理時所證：其看到被告2 人及陳鳳龍，與不詳姓名年
    籍之男子2 人等，共計5 人，在上開魚塭旁拿釣竿釣魚，其
    於追捕陳鳳龍時，陳鳳龍隨即逃跑，手上還拿著1 袋魚及釣
    竿，陳鳳龍後來逃至其車上，準備開車逃跑時，其乃將鑰匙
    拔下，並要將陳鳳龍拉下車等情（同卷第84頁背面、第85頁
    參照），互核相符；衡諸證人莊博仁、莊志銘與被告2 人及
    陳鳳龍等人原無宿怨，自無刻意誣陷陳鳳龍共同犯案，並自
    陷偽證罪責之理，且該案既已查獲被告2 人坦承犯案，則證
    人莊博仁、莊志銘亦可循此請求被告2 人賠償其損害，更無
    再行誣攀陳鳳龍涉案，或故陷被告2人偽證罪責之理。
  2.反觀被告2 人與陳鳳龍間，本即為友人，且於渠等同儕中居
    於領顯地位，此觀諸被告賴志忠供稱：「陳鳳龍的脾氣不好
    ，而且年紀比我們大，所以我會尊重他」且稱不敢上車打擾
    陳鳳龍等語（本院卷第50頁參照）即明。且陳鳳龍於該案中
    另因傷害證人莊博仁、莊志銘等情，經檢察官訴追最輕本刑
    7 年以上之刑法第329 條、第330 條之加重強盜罪，被告2
    人自有為其等之友人隱匿犯行之可能，其於該案所為之證詞
    自難遽採。
  3.再就被告賴志忠、祝于盛與證人莊志銘於該案審理時均證稱
    因停車地點與魚塭間有馬路、草叢、工寮或圍籬，故從陳鳳
    龍停車地點無法看到莊博仁、莊志銘養殖之魚塭（本院99年
    度訴字第564 號卷第75頁背面、第79頁背面、第85頁、第85
    頁背面參照），陳鳳龍於該案中亦為是認（同卷第96頁參照
    ），堪值採信；則亦可見由上開魚塭亦無法看到陳鳳龍之停
    車處。則證人莊博仁、莊志銘既能在凌晨夜晚之情況下，越
    過上開阻隔物而予以特定追捕至其停車處，而非追至他處等
    情，可徵證人莊博仁、莊志銘證述有關陳鳳龍係於證人莊博
    仁、莊志銘養殖之魚塭釣魚，並於被證人莊博仁、莊志銘發
    覺後，一路向其停車處逃亡，而經證人莊博仁、莊志銘追躡
    於後，始追至陳鳳龍停車處，並將陳鳳龍拉出車外等語非虛
    ，益見證人賴志忠、祝于盛所證顯屬迴護之詞，並不可取。
  4.況被告祝于盛於該案遭查獲當天經警詢問時，供稱僅有3 人
    下車犯案，並稱被害人記錯人數等語（屏東縣政府警察局東
    港分局98年12月29日東警分偵字第0980021237號刑事案件偵
    查卷宗第22頁、第23頁、第25頁、第26頁參照），且明確證
    稱在場之人為伊、綽號「阿仁」及不詳友人3 人，亦核與其
    嗣後於該案偵、審中證述有4 人犯案之情顯有矛盾。參諸被
    告賴志忠、祝于盛於98年12月29日偵訊時均供稱渠2 人為表
    兄弟等語（臺灣屏東地方法院檢察署99年度偵字第690 號偵
    查卷宗第8 頁、第10頁參照），則渠等當非不相識之人，足
    認被告祝于盛當時顯有迴護同案被告賴志忠之情，益徵渠自
    始證述之內容即有迴護共犯之情，其證詞難予採信。
  5.復查，被告等人當日攜帶至現場之釣具4 組、手釣鉤1 組除
    經扣案外，亦經被告2 人供承不諱，上開5 組釣魚用品，足
    供被告2 人、及陳鳳龍，與不詳姓名年籍男子2 人等，共計
    5 人所用，則被告2 人供稱陳鳳龍並未下車釣魚等語，即與
    渠等所預備之工具可供5 人之用之情未合，顯屬虛偽。
  6.依被告賴志忠所供，其下車後因釣不到魚，又怕吵醒陳鳳龍
    ，故不敢回陳鳳龍車上，而至另輛車上睡覺，嗣陳鳳龍與證
    人莊志銘扭打時，跑至其車旁將其叫醒等語（本院卷第51頁
    至同頁背面參照），則若被告賴志忠果係自行下車後，再至
    另車休息，陳鳳龍當無可能知悉，而能前往該車叫醒被告賴
    志忠，故可見被告賴志忠所供稱陳鳳龍並未下車釣魚等語不
    實，而陳鳳龍確有下車釣魚，並因而知道被告賴志忠返回何
    部車輛休息。
  7.綜上所述，該案共犯陳鳳龍當晚確與被告2 人均下車至證人
    莊博仁、莊志銘管理之前開魚塭釣魚而共同竊盜之情，即堪
    認定。
  (三)被告2 人與陳鳳龍既共犯前揭竊盜案件，且均有下手竊釣證
    人莊博仁、莊志銘所管理前開魚塭內之魚，業據認定如前，
    而被告2 人分別於如事實欄所示時、地以證人身份，接受檢
    察官及法院訊問時，就該案共同被告陳鳳龍是否共同犯上開
    竊盜案件之重要關係事項，於供前具結後為如上之證述，均
    有偵訊筆錄、審判筆錄及結文附卷可按。被告2 人主觀上均
    明知陳鳳龍共同竊盜之情，竟悖於事實，在該案經具結後，
    故意為虛偽不實迴護陳鳳龍之證述，圖使陳鳳龍因而脫免刑
    責，而其陳述之內容，亦有使偵查及審判機關陷於認定錯誤
    之危險，足以影響偵查及審理之結果，其陳述自屬於案情有
    重要關係之事項，故被告2 人偽證犯行均堪以認定，應依法
    論科。
三、按刑法上之偽證罪，為形式犯，不以結果之發生為要件，證
    人於供前或供後具結而就案情有重要關係事項，故為虛偽陳
    述，其犯罪即成立，而該罪所謂於案情有重要關係之事項，
    則指該事項之有無，足以影響於裁判之結果者而言，至於其
    虛偽陳述，法院已否採為裁判或檢察官據為處分之基礎，或
    有無採為基礎之可能，皆於偽證罪之成立無影響（參照最高
    法院71年台上字第8127號、84年台上字第3949號判例意旨）
    ，是核被告2 人所為，均係犯刑法第168 條之偽證罪。又被
    告2 人就同一事實，先後於檢察官偵查及本院審理時，均為
    相同內容之不實證述，均致生妨害於司法審理此案之正確性
    ，顯然係侵害同一法益，且各行為之獨立性極為薄弱，依一
    般社會健全觀念，難以強行分開，在刑法評價上，自應視為
    數個舉動之接續施行，合為包括之一行為予以評價，並論以
    接續犯，僅成立1 偽證罪。爰審酌被告2 人先已因與陳鳳龍
    等人共同為竊盜犯行，經本院各判處有期徒刑7 月，緩刑2
    年確定，而仍於渠等共犯陳鳳龍所涉之該案偵、審過程中，
    虛偽證詞，其等無視證人到庭作證應據實陳述之義務，企圖
    影響司法偵、審結果，使事實不明，令追訴與審判者有採證
    錯誤，判斷失平之虞，並徒增訴訟資源之浪費，妨礙司法之
    公正性，法紀觀念薄弱，無端耗費司法資源，且被告2 人於
    本院審理中始終仍多方為陳鳳龍開脫，難認有悔意，犯後態
    度非佳等一切情狀，分別量處如主文所示之刑。
據上論斷，應依刑事訴訟法第299 條第1 項前段，刑法第168 條
，判決如主文。
本案經檢察官許英輝到庭執行職務
中    華    民    國   100    年    5     月    25    日
                  刑事第四庭    審判長法  官  莊鎮遠
                                      法  官  蔡玉雪
                                      法  官  李謀榮
以上正本證明與原本無異。
如不服本判決應於收受判決後10日內向本院提出上訴書狀，並
應敘述具體理由；其未敘述上訴理由者，應於上訴期間屆滿後
20日內向本院補提理由書（均須按他造當事人之人數附繕本）
「切勿逕送上級法院」。
中    華    民    國   100    年    5     月    25    日
                                      書記官  蔡進吉
附錄本件論罪科刑法條：
中華民國刑法第168條
於執行審判職務之公署審判時或於檢察官偵查時，證人、鑑定人
、通譯於案情有重要關係之事項，供前或供後具結，而為虛偽陳
述者，處7 年以下有期徒刑。